【裁判字號】    99,交聲,409
【裁判日期】    990531
【裁判案由】    違反道路交通管理處罰條例聲明異議
【裁判全文】
臺灣臺北地方法院交通事件裁定         99年度交聲字第409號
原處分機關  臺北市交通事件裁決所
異  議  人
即受處分人  甲○○
上列受處分人因違反道路交通管理處罰條例案件，不服臺北市交
通事件裁決所於中華民國99年3月12日所為之處分（原處分案號
：北市裁罰字第裁22–A00000000號），聲明異議，本院裁定如
下：
    主  文
異議駁回。
    理  由
一、異議意旨略以：異議人即受處分人甲○○，對於所謂雷達波
    涵蓋比對圖，根本看不懂，而且也不能證明是異議人的機車
    超速，為此請求撤銷原處分云云。
二、原處分機關臺北市交通事件裁決所係以：異議人所有車號
    BLX–679號重機車，於98年12月11日晚上11時17分許，沿臺
    北市○○路○段北往南方向行駛，行經該路155巷，經電腦雷
    達自動動照相測速器鎖定採證，並依採證照片，逕行舉發有
    「限速50公里，經測時速64公里，超速14公里，未滿20公里
    」之違規行為，並以該車所有人即異議人為受通知人，逕行
    舉發，異議人不服，於該舉發通知單所載應到案日期（99年
    1月26日）前之99年1月7日提出申訴，經原舉發機關調查結
    果，仍認其違規情節屬實，乃依道路交通管理處罰條例第40
    條、第63條第1項規定，裁處罰鍰新臺幣（下同）1,200元，
    並違規點數1點在案。
三、按行車速度，依速限標誌或標線之規定，道路交通安全規則
    第93條定有明文。又汽車（包括機器腳踏車）駕駛人，行車
    速度，超過規定之最高時速，或低於規定之最低時速，除有
    第43條第1項第2款情形（行車速度超過規定之最高時速60公
    里以上）外，處新臺幣1,200元以上2,400元以下罰鍰；汽車
    駕駛人有道路交通管理處罰條例第40條情形者，除依原條款
    處罰鍰外，並予記違規點數1點，其中機器腳踏車駕駛人行
    車速度，超過規定之最高時速20公里以上未滿40公里，於期
    限內繳納或到案聽候裁決者，處罰鍰1,400元，道路交通管
    理處罰條例第40條、違反道路交通管理事件統一裁罰基準表
    分別定有明文。再按，對於汽車駕駛人行車速度超過規定之
    最高速限或低於規定之最低速限之違規行為，採用固定或非
    固定式科學儀器取得證據資料證明者，於一般道路須至少1
    百公尺，於高速公路、快速公路須至少於3百公尺前，明顯
    標示之，道路交通管理處罰條例第7條之2第3項亦有明文。
    再者，對於汽車駕駛人超過限速行駛之違規行為，由執行交
    通稽查勤務之員警以目視方式測定再予攔停舉發，遠不及以
    自動測速儀器測定、拍照取證更為客觀、精確，是以自動測
    速儀器所為測定、取證，自合於前述條文所指以科學儀器取
    得證據資料，當場不能或不宜攔截製單舉發之情形。
四、本件異議人騎乘其所有之上開重機車，於上開時間，行經臺
    北市○○路○段155巷路段，以時速64公里（超速14公里）之
    速度行駛，經原舉發機關使用可移動式微電腦雷達波型測速
    照相器，測得異議人車輛超速行駛並啟動拍照存證後，填製
    舉發違反道路交通管理事件通知單逕行舉發；又本件舉發所
    使用之微電腦雷達波型測速照相器係設置在基隆路3段155巷
    口，係可移動式，並於設置地點前方逾100公尺（即基隆路
    與長興路、基隆路與辛亥路口）處，均設有「50公里–常有
    測速照相，請依速限行使」之警告標示牌等情，有前揭舉發
    通知單、違規照片正本、原舉發機關即臺北市政府警察局大
    安分局99年1月28日北市警安分交字第09930308700號、同年
    4月9日北市警安分交字第09931330300號函檢附相關資料附
    卷可稽。異議人對於其所有之上開車號重機車確有於前開時
    間，行經該處一節，固不否認，惟以前詞置辯。經查：
(一)、本件舉發所用之雷達測速儀，已有原舉發機關函覆本院之經
    濟部標準檢驗局98年11月18日雷達測速儀檢定合格證書影本
    存卷為憑，檢定日期為98年11月18日，有效期限至99年11月
    30日，本案舉發時間（98年12月11日）確在該儀器檢定有效
    期內無疑。
(二)、又依上開原舉發機關函文說明：本件照相設備是「微電腦雷
    達波型測速照相器」之測速原理為開槽式導波管天線，其發
    射波為水平5度垂直22度，以與路面呈20度為其測量角度，
    其安裝角度須與路面平行，雷達涵蓋範圍到標的物為20公尺
    ，採證1至4線車道，相機光圈速度為千分之1秒，以斜角依
    序掃瞄，經由採證相片比對車號BLX-679號重機車正在雷達
    波發射範圍，其前方行駛之營業小客車則已超過雷達波發射
    範圍（即測速範圍）等旨，且以上開方式在本件舉發照片原
    件上描繪掃瞄區域，異議人之機車清楚落在掃瞄區域內，前
    方小客車明顯未進入掃瞄區域內，此有該分局99年1月28日
    北市警安分交字第09930308700號函檢附實際描繪掃瞄區域
    之本件舉發照片原件、同年4月9日北市警安分交字第099313
    3030 0號函檢附雷達測速照相器使用手冊在卷可佐，經核與
    首揭函文說明之結論相符，則異議人徒以該科學證據無從證
    明其違規一節，自不足採。
五、綜上所述，異議人確有騎乘機車行車速度，超過規定之最高
    時速14公里，未滿20公里之違規行為，原處分機關依道路交
    通管理處罰條例第40條、第63條第1項第1款規定，裁處受處
    分人罰鍰1,200元，並記違規點數1點，核無違誤。本件受處
    分人之異議為無理由，自應裁定將其異議駁回。
六、據上論斷，應依道路交通案件處理辦法第19條，裁定如主文
    。
中    華    民    國    99    年    5     月    31    日
                        交通法庭法  官  李殷君
以上正本證明與原本無異
如不服本裁定應於送達後5日內向本院提出抗告狀
                                書記官  殷玉芬
中    華    民    國    99    年    6     月    4     日

司法院資訊處製作；財團法人民間司法改革基金會備份。
